臺灣臺北地方法院民事裁定
111年度店事聲字第87號
異  議  人  鴻光管理顧問有限公司

法定代理人  趙守文  


上列異議人即債權人因與相對人即債務人陳冠君間聲請核發支付
命令事件，不服本院司法事務官民國111年10月14日111年度司促
字第12058號駁回其聲請之處分，聲明異議，本院裁定如下：
　　主  文
異議駁回。
    理  由
一、按當事人對於司法事務官處理事件所為終局處分，得於處分
    送達後10日不變期間內，以書狀向司法事務官提出異議；司
    法事務官認前項異議有理由時，應另為適當之處分；認異議
    為無理由者，應送請法院裁定之；法院認第1項之異議為有
    理由時。應為適當之裁定；認異議為無理由者，應以裁定駁
    回之，民事訴訟法第240條之4第1項至第3項分別定有明文。
    本件異議人聲請對相對人陳冠君核發支付命令，經本院司法
    事務官以111年度司促字第12058號裁定（下稱原裁定）駁回
    其對相對人之聲請，異議人於民國111年10月20日原裁定送
    達後10日不變期間內之同年月25日具狀向司法事務官提出異
    議，司法事務官認其異議無理由而送請本院裁定，經核與上
    開規定相符，先予敘明。
二、異議意旨略以：伊已將債權讓與通知書寄送至相對人戶籍地
    址，惟郵務人員不獲會晤相對人，而製作招領通知單通知相
    對人領取者，除相對人能證明其客觀上有不能領取之正當理
    由外，應認相對人受招領通知時，表意人之意思表示已到達
    相對人而發生效力，不以相對人實際領取為必要，且按支付
    命令之性質，伊僅須提出書面聲請，法院不做實質調查也不
    必訊問債務人即判斷是否核發，司法事務官就相對人是否居
    住在戶籍地發函調查，伊實難甘服，爰依法聲明異議，請求
    廢棄原裁定等語。　
三、按依一定事實，足認以久住之意思，住於一定之地域者，即
    為設定其住所於該址；依一定事實，足認以廢止之意思離去
    其住所者，即為廢止其住所。民法第20條第1項、第24條分
    別定有明文。是我國民法關於住所兼採主觀主義及客觀主義
    之精神，必須主觀上有久住之意思及客觀上有居住之事實，
    始足認為住所，故住所不以登記為要件，戶籍登記之處所固
    得資為推定住所之依據，惟倘有客觀之事證足認其已久無居
    住該原登記戶籍之地域，並變更意思以其他地域為住所者，
    即不得僅憑原戶籍登記之資料，一律解為其住所（最高法院
    97年度台抗字第118號裁定、110年度台上字第2031號判決參
    照）。查：
　㈠、相對人雖設籍臺北市○○區○○○路0段000巷0號2樓，雖有其個
      人戶籍資料可稽，惟經本院司法事務官囑託臺北市政府警
      察局大安分局按址查訪，據該址住戶稱：相對人為其親戚
      ，並未居住於該址，且已近10年未見面等語，有該分局11
      1年10月3日函覆在卷足參，足信相對人並未居住在戶籍地
      ，亦未以該址為住所甚明。
　㈡、次按按債權之讓與，非經讓與人或受讓人通知債務人，對
      於債務人不生效力，民法第297條第1項定有明文。債權讓
      與契約，在未經通知債務人前，縱然在讓與人與受讓人間
      發生效力，但仍未對債務人發生效力，不因債權讓與通知
      性質上屬於觀念通知而有不同。基此，債權之受讓人欲行
      使對於債務人之債權，仍必須通知債務人，其權利保護要
      件方屬具備，此乃權利障礙事項，無待相對人抗辯，法院
      於支付命令之聲請程序中，自應依職權審查。又表意人將
      其意思表示以書面郵寄掛號寄送至相對人之住所地，郵務
      機關因不獲會晤相對人，而製作招領通知單通知相對人領
      取者，除相對人能證明其客觀上有不能領取之正當事由，
      應認相對人受招領通知時，表意人之意思表示已到達相對
      人而發生效力，不以相對人實際領取為必要，固經最高法
      院著有109年度台上大字第908號裁定。惟該裁定仍以表意
      人郵寄掛號之地址為相對人實際住所地為前提。查，相對
      人並無居住在異議人為債權讓與通知之戶籍地即臺北市○○
      區○○○路0段000巷0號2樓，已如前陳，自難信異議人通知
      以合法到達相對人。異議人既不能證明已合法通知相對人
      債權讓與之事實，司法事務官以此為由駁回異議人之聲請
      ，尚無違誤。
　㈢、又按發支付命令後，3個月內不能送達於債務人者，其命令
      失其效力。民事訴訟法第515條第1項定有明文。是支付命
      令亦應向債務人住所合法送達始生效力，司法事務官為確
      認債務人戶籍地是否為其住所，自亦有調查之權限，尚不
      能信司法事務官僅得依戶籍資料及債權人所陳報之地址為
      準而不得審查。從而，異議人聲明異議，為無理由，應予
      駁回。
四、爰裁定如主文。
中　　華　　民　　國　　111 　年　　12　　月　　15　　日
                  民事庭法　官　林志煌
上列為正本係照原本作成。
本裁定不得聲明不服。
中　　華　　民　　國　　111 　年　　12　　月　　15　　日
                        書記官  周怡伶